臺灣高等法院高雄分院刑事判決　　　　　　　　　　九十三年度上訴字第三三二號
　　　上　訴　人
　　　即　被　告　甲○○
　　　指定辯護人　黃如流
右上訴人因違反槍砲彈藥刀械管制條例案件，不服臺灣高雄地方法院九十二年度訴字
第二二五三號中華民國九十三年一月六日第一審判決（起訴案號：臺灣高雄地方法院
檢察署九十二年度偵字第一六八一六號），提起上訴，本院判決如左：
    主  文
原判決關於未經許可持有刀械及定執行刑部分均撤銷。
甲○○未經許可持有刀械，累犯，處有期徒刑參月，扣案之手指虎壹把沒收。
其他上訴駁回。
上開撤銷改判部分所處有期徒刑參月，扣案之手指虎壹把沒收；與上開上訴駁回部分
所處有期徒刑伍年陸月，併科罰金新臺幣捌萬元，罰金如易服勞役，以新臺幣玖佰元
即銀元參佰元折算壹日，扣案之ＢＥＲＥＴＴＡ廠制式半自動手槍壹枝（含彈匣壹個
，槍枝管制編號0000000000號）、口徑零點貳貳吋制式子彈參顆，均沒收
；應執行有期徒刑伍年柒月，併科罰金新台幣捌萬元，罰金如易服勞役，以新臺幣玖
佰元即銀元參佰元折算壹日，扣案之ＢＥＲＥＴＴＡ廠制式半自動手槍壹枝（含彈匣
壹個，槍枝管制編號0000000000號）、口徑零點貳貳吋制式子彈參顆、手
指虎壹把，均沒收。
    事  實
一、甲○○曾於民國八十年間因殺人未遂罪，經本院判處有期徒刑五年二月確定，並
    於九十二年二月二十六日假釋期滿未經撤銷，以已執行完畢論。其於八十二年十
    月間某日，在高雄縣鳳山市○○路與青年路，受莊新長（已死亡）之委託，代為
    保管具有殺傷力之ＢＥＲＥＴＴＡ廠制式半自動手槍一枝（含彈匣一個，槍枝管
    制編號0000000000號）、口徑零點二二吋制式子彈六顆（經送鑑定已
    試射三顆），並未經許可將上開槍彈寄藏在其位於高雄縣鳳山市縣○里○○路三
    五六巷一八號住處。復另行起意，於八十八年十月二十七日其父親陳正雄死亡後
    ，見陳正雄遺有屬槍砲彈藥刀械管制條例中之管制刀械手指虎一把，即未經許可
    ，無故持有，旋即將之放置在其所有車牌號碼Ｅ五─八二九六號自小客車上，嗣
    於九十二年八月八日下午一時三十分許，為警據報持臺灣高雄地方法院核發之搜
    索票，在上開甲○○之住處及前開自小客車內當場查獲，並扣得ＢＥＲＥＴＴＡ
    廠制式半自動手槍一枝（含彈匣一個，槍枝管制編號0000000000號）
    、口徑零點二二吋制式子彈六顆、手指虎一把。
二、案經高雄市政府警察局鹽埕分局移送臺灣高雄地方法院檢察署檢察官偵查起訴。
    理  由
一、右揭事實，迭據上訴人即被告甲○○於警訊、偵查、原審及本院審理時供承不諱
    （參見警卷第一頁至第三頁、偵查卷第八頁反面、原審卷第五十頁、本院卷第三
    十七頁、第五十一頁），並有扣案ＢＥＲＥＴＴＡ廠制式半自動手槍一枝（含彈
    匣一個，槍枝管制編號0000000000號）、口徑零點二二吋制式子彈六
    顆、手指虎一把；又扣案之手槍及子彈經送內政部警政署刑事警察局以性能檢驗
    法、試射法、顯微鏡比對法檢驗結果，送鑑手槍（槍枝管制編號0000000
    000號），認係ＢＥＲＥＴＴＡ廠製造之制式半自動手槍，機械性能良好，可
    擊發適用子彈，認具殺傷力；送鑑子彈六顆試射三顆，認均係口徑零點二二吋制
    式子彈，均具有殺傷力，此有該局九十二年十月三日刑鑑字第０九二０一六四六
    八五號槍彈鑑驗書一份附於原審審理卷第三十九頁可稽。又該手指虎經送高雄市
    政府警察局鑑驗結果，認長約十三點八公分，與查禁刀械之手指虎「又稱鐵拳頭
    ，金屬塊製成，中有四孔或單孔以便手指套入使用。」要件與圖例說明相符，故
    認定屬槍砲彈藥刀械管制條例中之管制刀械手指虎，有高雄市政府九十二年十月
    二十日高市府警保字第０九二００五六八九八號函一份附於原審卷第八十九頁可
    憑，並有照片二幀附於警訊卷第十五頁足憑，是被告自白顯與事實相符，堪予採
    信。本件事證明確，被告無故寄藏手槍及持有刀械犯行，均堪認定。
二、按槍砲彈藥刀械管制條例雖係於九十年十一月十四日修正公布施行，而於同年月
    十六日生效，惟無故寄藏手槍及持有刀械為繼續犯，一經持有寄藏犯罪即告成立
    ，其嗣後之繼續持有、寄藏，乃犯罪行為之繼續，並非犯罪狀態之繼續，而刑法
    第二條所稱之行為後係指最後行為終了之後，被告既係於八十二年十月間某日自
    莊新長處受託寄藏而收受前開手槍及子彈，以及自八十八年十月二十七日起持有
    管制刀械手指虎，而其寄藏、持有行為繼續至九十二年八月八日下午一時三十分
    許，揆諸上開說明，應無新舊法比較之問題，而應依九十年十一月十四日修正公
    布施行之現行法論處。次按槍砲彈藥刀械管制條例所謂之「寄藏」，係指受他人
    之委託代為保管，其保管之本身所為之「持有」，既係「寄藏」之當然結果，法
    律上自宜僅就「寄藏」行為為包括之評價，不應另就「持有」予以論罪。扣案Ｂ
    ＥＲＥＴＴＡ廠制式半自動手槍一枝（含彈匣一個，槍枝管制編號000000
    0000號），係屬槍砲彈藥刀械管制條例第四條第一款之「手槍」；扣案具有
    殺傷力之子彈六顆，係屬同條例第四條第二款之「彈藥」；且非經中央主管機關
    許可，不得持有，同條例第五條定有明文。核被告受託代為保管寄藏前開制式手
    槍、子彈之行為，係犯槍砲彈藥刀械管制條例第七條第四項之未經許可寄藏手槍
    罪及同條例第十二條第四項之未經許可寄藏子彈罪。被告同時寄藏制式手槍及制
    式子彈，所犯未經許可寄藏制式手槍罪及未經許可寄藏子彈罪二罪，係以一行為
    同時觸犯二構成要件不同之罪名，為異種想像競合犯，應依刑法第五十五條規定
    ，從一重之未經許可寄藏手槍罪處斷。公訴人認被告所為係犯同法條之持有槍彈
    罪，尚有未洽，惟起訴法條與本院論罪法條相同，無庸變更起訴法條，併此敘明
    。又被告非經許可持有屬於槍砲彈藥刀械管制條例中之管制刀械手指虎，核被告
    所為，係犯槍砲彈藥刀械管制條例第十四條第三項之未經許可持有刀械罪。被告
    所犯上開未經許可寄藏手槍罪、未經許可持有刀械罪二罪，犯意各別，行為互異
    ，應予分論併罰。末查，被告曾於八十年間因殺人未遂罪，經本院判處有期徒刑
    五年二月確定，並於九十二年二月二十六日假釋期滿未經撤銷，以已執行完畢論
    ，有臺灣高雄地方法院檢察署刑案資料查註紀錄表及臺灣高等法院被告全國前案
    紀錄表各一份在卷可參，而寄藏槍彈及持有刀械之行為，屬於行為繼續之繼續犯
    ，其寄藏槍彈及持有刀械之行為直至查獲為止，犯罪行為均在繼續中，其違法性
    及可罰性亦未終止，是其於有期徒刑之執行完畢後五年以內再犯本件法定刑為有
    期徒刑以上之二罪，均為累犯，均應依刑法第四十七條之規定，分別加重其刑（
    最高法院八十九年度台上字第三九二號判決參照）。
三、原審就被告無故寄藏槍彈部分，以被告罪證明確，因予適用槍砲彈藥刀械管制條
    例第七條第四項、第十二條第四項，刑法第十一條前段、第五十五條、第四十七
    條、第四十二條第二項、第三十八條第一項第一款，罰金罰鍰提高標準條例第二
    條，現行法規所定貨幣單位折算新台幣條例第二條之規定，並審酌被告明知槍彈
    對社會之危害重大，為法律所嚴加取締，竟仍予以寄藏、持有，助長槍枝流動，
    其行為對社會安全威脅不輕，嚴重破壞社會秩序，惡性非輕，惟念其犯後坦承犯
    行，且尚未有持上開槍彈進而犯罪之行為等一切情狀，量處有期徒刑五年六月，
    併科罰金新台幣八萬元，且諭知罰金如易服勞役之折算標準，復將扣案之具殺傷
    力之ＢＥＲＥＴＴＡ廠制式半自動手槍一枝（含彈匣一個，槍枝管制編號000
    0000000號）、口徑零點二二吋制式子彈三顆，均為違禁物，應依刑法第
    三十八條第一項第一款規定宣告沒收；至扣案之口徑零點二二吋制式子彈三顆經
    鑑定試射，業已擊發而不具殺傷力，非屬違禁物，故不另予宣告沒收。原審認事
    用法核無違誤，所處之刑亦屬適當。被告上訴意旨，以其已供出槍彈來源，應依
    槍砲彈藥刀械管制條例第十八條第四項規定減輕其刑，原審對此漏未審酌，尚有
    未洽為由，指摘原判決不當云云。然按槍砲彈藥刀械管制條例第十八條第四項規
    定：犯本條例之罪，於偵查或審判中自白，並供述全部槍砲、彈藥、刀械之來源
    及去向，因而查獲或因而防止重大危害治安事件之發生者，減輕或免除其刑。可
    見被告主張依該條規定減輕其刑，除須供述槍彈來源外，並需要因而查獲或因而
    防止重大危害治安事件之發生者，始得依該減輕或免除其刑。但查本件被告甲○
    ○除供出本件扣案之槍彈係友人莊新長所寄託外，並未因而查獲或因而防止重大
    危害治安事件之發生，故其行為尚與該規定之要件不符，不得依該規定減輕或免
    除其刑，被告此部份之上訴，為無理由，應予駁回。原審就被告無故持有刀械部
    分，以被告罪證明確，因予論罪科刑，固非無見；惟查：（一）對於扣案之刀械
    「手指虎一把」原審並未當庭勘驗，竟於理由欄敘明「該手指虎經本院鑑驗結果
    ，認長約十公分、寬約五公分，有單孔以便手指套入使用，符合查禁公告手指虎
    要件及圖例說明，認屬槍砲彈藥刀械管制條例中之管制刀械手指虎，有本院勘驗
    筆錄及照片二幀在卷可憑（參見本院卷第五十頁及警卷第十五頁）」，然本院遍
    查原審卷並無原審之勘驗筆錄，且原審卷第五十頁係準備程序關於兩造不爭執事
    項之整理，可見原審之論述與卷證資料不符有所違誤。（二）按數罪併罰中之一
    罪，依刑法規定得易科罰金，若因與不得易科之他罪併合處罰結果而不得易科罰
    金時，原可易科部分所處之刑，自亦毋庸為易科折算標準之記載，司法院大法官
    會議釋字第一四四號解釋可資參照。本件被告未經許可寄藏槍彈部分既經原審判
    處有期徒刑五年六月，雖被告未經許可持有刀械部分原審判處有期徒刑三月，然
    定執行刑結果為有期徒刑五年七月，仍不得易科罰金，故被告未經許可持有刀械
    部分雖判處有期徒刑三月，自毋庸為易科罰金折算標準之記載，原審竟於主文諭
    知如易科罰金，以參佰元折算壹日，亦有未洽。被告就該部分上訴意旨，以原審
    量刑過重為由，指摘原判決該部分不當，雖無理由，然原判決該部分既有上開可
    議之處，自屬無可維持，應由本院將原判決關於該部分及定執行刑部分均予以撤
    銷改判。爰審酌被告明知刀械對社會之危害不輕，竟仍予以持有，惟念其犯後坦
    承犯行，尚未有持上開刀械進而犯罪之行為等一切情狀，仍量處有期徒刑三月；
    扣案之手指虎一把，為違禁物，應依刑法第三十八條第一項第一款規定，宣告沒
    收。本件上開無故寄藏槍彈上訴駁回部分所處有期徒刑五年六月，併科罰金新台
    幣八萬元，與被告該無故持有刀械所處有期徒刑三月部分，定應執行刑為有期徒
    刑五年七月，併科罰金新台幣八萬元，並諭知罰金如易服勞役之折算標準。
據上論斷，應依刑事訴訟法第三百六十八條、第三百六十九條第一項前段、第三百六
十四條、第二百九十九條第一項前段，槍砲彈藥刀械管制條例第十四條第三項，刑法
第十一條前段、第四十七條、第四十二條第二項、第五十一條第五款、第九款、第三
十八條第一項第一款，罰金罰鍰提高標準條例第二條，現行法規所定貨幣單位折算新
台幣條例第二條，判決如主文。
本案經檢察官陳國全到庭執行職務。
中      華      民      國    九十三    年      五月    二十六    日
                              臺灣高等法院高雄分院刑事第二庭
                                  審判長法官  林正雄
                                        法官  陳啟造
                                        法官  黃壽燕
右正本證明與原本無異。
寄藏手槍部分如不服本判決應於收受本判決後十日內向本院提出上訴書狀，其未述
上訴理由者，並得於提起上訴後十日內向本院補提理由書狀（均須按他造當事人之人
數附繕本)「切勿逕送上級法院」。
持有刀械部分不得上訴。
                                      書記官  黃一秋
中    華    民    國      九十三      年      五      月     二十六     日
附錄本判決論罪科刑法條：
槍砲彈藥刀械管制條例第七條
  未經許可，製造、販賣或運輸火砲、肩射武器、機關槍、衝鋒槍、卡柄槍、自動步
  槍、普通步槍、馬槍、手槍或各類砲彈、炸彈、爆裂物者，處死刑、無期徒刑或七
  年以上有期徒刑；處徒刑者，併科新台幣三千萬元以下罰金。
  未經許可，轉讓、出租或出借前項所列槍砲、彈藥者，處無期徒刑或五年以上有期
  徒刑，併科新台幣一千萬元以下罰金。
  意圖供自己或他人犯罪之用，而犯前二項之罪者，處死刑或無期徒刑；處徒刑者，
  併科新台幣五千萬元以下罰金。
  未經許可，持有、寄藏或意圖販賣而陳列第一項所列槍砲、彈藥者，處五年以上有
  期徒刑，併科新台幣一千萬元以下罰金。
  第一項至第三項之未遂犯罰之。
槍砲彈藥刀械管制條例第十二條
  未經許可，製造、販賣或運輸子彈者，處一年以上七年以下有期徒刑，併科新台幣
  五百萬元以下罰金。
  未經許可，轉讓、出租或出借子彈者，處六月以上五年以下有期徒刑，併科新台幣
  三百萬元以下罰金。
  意圖供自己或他人犯罪之用，而犯前二項之罪者，處三年以上十年以下有期徒刑，
  併科新台幣七百萬元以下罰金。
  未經許可，持有、寄藏或意圖販賣而陳列子彈者，處五年以下有期徒刑，併科新台
  幣三百萬元以下罰金。
  第一項至第三項之未遂犯罰之。
槍砲彈藥刀械管制條例第十四條
  未經許可，製造、販賣或運輸刀械者，處三年以下有期徒刑，併科新台幣一百萬元
  以下罰金。
  意圖供自己或他人犯罪之用，而犯前項之罪者，處六月以上五年以下有期徒刑，併
  科新台幣三百萬元以下罰金。
  未經許可，持有或意圖販賣而陳列刀械者，處一年以下有期徒刑、拘役或新台幣五
  十萬元以下罰金。
  第一項及第二項之未遂犯罰之。
